臺灣高等法院民事裁定　　　　　　　96年度非抗字第71號
再　抗告人　廣昌開發建設股份有限公司
法定代理人　甲○○
代　理　人　蘇家宏律師
上列再抗告人因與相對人乙○○間本票裁定事件，對於中華民國
96年10月16日臺灣臺北地方法院96年度抗字第809號裁定提起再
抗告，本院裁定如下：
    主  文
再抗告駁回。
再抗告程序費用新台幣壹仟元由再抗告人負擔。
    理  由
一、按對於抗告法院所為抗告有無理由之裁定再為抗告，僅得
    以其適用法規顯有錯誤為理由，此觀非訟事件法第45條第3
    項之規定自明；又所謂適用法規顯有錯誤，須以裁定違背法
    規或現尚有效之司法院大法官解釋或最高法院判例者為限（
    最高法院57年台上字第1091號判例參照）。又本票執票人，
    依票據法第123條規定，聲請法院裁定許可對發票人強制執
    行，係屬非訟事件，此項聲請之裁定，及抗告法院之裁定，
    僅須依非訟事件程序，就本票形式上之要件是否具備予以審
    查是否許可強制執行即為已足，並無確定實體上法律關係存
    否之效力，如發票人就票據債務之存否有爭執時，應由發票
    人提起確認之訴，以資解決 (最高法院57年台抗字第76號判
    例、56年台抗字第714號判例參照)。
二、本件再抗告意旨略以：原法院96年度票字第61625號本票裁
    定所示本票 (下稱系爭本票)，在外觀上並無伊公司之法定
    代理人即董事長甲○○之簽名、署押或印文，自無從認為系
    爭本票已符合票據法第120條所定之發票形式；又伊公司之
    監察人張家華本無代表伊簽發系爭本票之權限，且公司法第
    223條之適用，須先由伊公司召開董事會決議核准後，監察
    人始有權代表公司，而其代表權亦不包括發票行為；又系爭
    本票上所蓋用伊公司之印鑑業經登報掛失，亦欠缺發票人之
    形式要件，惟原裁定竟違反形式審查原則，認伊公司之監察
    人張家華得依公司法第223條規定，代表伊公司簽發系爭本
    票，其適用法規顯有錯誤云云。
三、惟按公司董事為自己或他人與公司為買賣、借貸或其他法律
    行為時，由監察人為公司之代表，公司法第223條定有明文
    ，是監察人在上開規定所示之情形，即為公司之代表人。經
    查相對人向原法院聲請系爭本票裁定時，既主張：伊為再抗
    告人之董事，為解決雙方前所簽訂「投資及保證利潤協議書
    」之逾期違約問題，伊與再抗告人於民國 (下同)94 年1月
    13日簽訂協議書，並依公司法第223條之規定，由再抗告人
    公司之監察人張家華擔任再抗告人公司之代表人，並由監察
    人張家華簽發系爭本票予伊，以擔保再抗告人公司於系爭本
    票到期日即95年1月31日能給付伊投資及保證利潤款項等語
    ，並提出投資及保證利潤協議書、協議書、再抗告人公司變
    更登記表及系爭本票以為證 (見原法院96年度票字第61625
    號卷內)，顯見監察人張家華乃係以再抗告人公司之代表人
    身分，在再抗告人公司與其董事即相對人為法律行為時，簽
    發系爭本票，是依上開說明，系爭本票在形式上即係由再抗
    告人公司之代表人所簽發，已符合票據法第120條所規定之
    發票形式。從而，原裁定以再抗告人公司之監察人張家華依
    據公司法第223條規定所簽發之系爭本票，經形式上審查已
    符合票據法第120條之規定，認原法院96年度票字第61625號
    本票裁定，並無違誤，因而駁回再抗告人所為之抗告，其適
    用法規並無錯誤。至再抗告意旨雖云公司法第223條之適用
    ，須先由伊公司召開董事會決議核准後，監察人始有權代表
    公司，惟並未具體指明有何法規依據，殊不足取。又再抗告
    意旨另云系爭本票上所蓋用伊公司之印鑑業經登報掛失，縱
    令屬實，亦僅屬相對人對再抗告人公司是否享有系爭本票票
    據債權之實體上爭執，揆諸首開說明，殊非非訟事件程序從
    形式上所得審究，亦難執此遽認原裁定適用法規顯有錯誤。
    是再抗告人仍執前詞指摘原裁定不當，聲明廢棄，為無理由
    。
四、據上論結，本件再抗告為無理由，依非訟事件法第46條、第
    21條第2項，民事訴訟法第495條之1第1項、第449條第1項、
    第78條裁定如主文。
中　　華　　民　　國　　96　　年　　12 　 月　　31    日
    　　　　　　　　民事第六庭
                        審判長法　官  林鄉誠
　　　　　　　　　　　        法　官  楊豐卿
　　　　　　　　　　　        法　官  許紋華
正本係照原本作成。
不得再抗告。
中　　華　　民　　國　　97　　年　　 1  　月　　 2    日
　　　　　　　　　　　　　　　書記官  潘大鵬
